【裁判字號】    95,上易,1166
【裁判日期】    950921
【裁判案由】    毒品危害防制條例
【裁判全文】
臺灣高等法院刑事判決                95年度上易字第1166號
上  訴  人
即  被  告  甲○○
上列上訴人因毒品危害防制條例案件，不服臺灣士林地方法院95
年度易字第192號，中華民國95年4月14日第一審判決（起訴案號
：臺灣士林地方法院檢察署95年度毒偵字第20號），及移送併案
審理（臺灣士林地方法院檢察署95年度毒偵字第2601號）提起上
訴，本院判決如下：
    主  文
原判決撤銷。
甲○○連續施用第二級毒品，累犯，處有期徒刑陸月，如易科罰
金以參佰元折算壹日。
    事  實
一、甲○○前因2次施用毒品案件，先後依原法院裁定送觀察、
    勒戒後，均認無繼續施用毒品之傾向，分別經臺灣士林地方
    法院檢察署檢察官於民國88年12月10日以88年度毒偵字第11
    38號及於90年9月28日以90年度毒偵緝字第161號為不起訴處
    分確定。復於91年間因施用第2級毒品案件，經原法院以91
    年度毒聲字第1318號裁定送戒治所施以強制戒治，嗣因戒治
    成效評定為合格，經本院以92年度毒聲字第472號裁定停止
    戒治，所餘戒治期間交付保護管束，已於92年12月3日戒治
    期滿；刑責部分則由臺灣士林地方法院檢察署檢察官以91年
    度毒偵字第1347號提起公訴，經原法院於92年5月30日以92
    年度易字第244號判決判處有期徒刑4月確定，而於93年3月
    29日易科罰金執行完畢（構成累犯）。又於93至94年間因連
    續施用第1級毒品案件，經原法院以94年度訴字第861號判決
    判處有期徒刑10月確定。（現在監執行中）。詎甲○○仍不
    知悔悟，於92年12月3日強制戒治執行完畢釋放後5年內，復
    基於施用第2級毒品安非他命之概括犯意，於94年6月26日及
    94年10月17日，在臺北市○○區○○路公園內，連續2次施
    用第2級毒品安非他命，嗣分別經警查獲如下：(一)於94 年
    6月27日上午8時，經臺北市政府警察局內湖分局員警通知其
    前往該局採集尿液檢體送驗。(二)於94年10月19日中午12
    時40分許，為警在臺北市○○區○○路3段72巷59號旁查獲
    。而經警採尿送驗結果，均呈安非他命及甲基安非他命陽性
    反應，始查悉上情。
二、案經臺北市政府警察局內湖分局報請臺灣士林地方法院檢察
    署檢察官偵查起訴及移送併案審理。
    理  由
一、上揭犯罪事實業經被告甲○○於原審審理時坦承不諱，且被
    告為警查獲先後所採集之尿液檢體，分別送台灣尖端先進生
    技醫藥股份有限公司及台灣檢驗科技股份有限公司檢驗結果
    ，均呈安非他命及甲基安非他命陽性反應，此有台灣尖端先
    進生技醫藥股份有限公司94年7月6日濫用藥物檢驗報告及台
    灣檢驗科技股份有限公司94年10月31日濫用藥物尿液檢驗報
    告各1紙在卷可稽，足徵被告前開2次施用第2級毒品安非他
    命之自白與事實相符，堪予採信。按施用毒品經觀察、勒戒
    或強制戒治執行完畢釋放後，5年內再犯毒品危害防制條例
    第10條之施用毒品罪者，檢察官應依法追訴，毒品危害防制
    條例第23條第2項定有明文。本件被告甲○○前因2次施用毒
    品案件，先後依原法院裁定送觀察、勒戒後，均認無繼續施
    用毒品之傾向，分別經臺灣士林地方法院檢察署檢察官於88
    年12月10日以88年度毒偵字第1138號及於90年9月28日以90
    年度毒偵緝字第161號為不起訴處分確定。復於91年間因施
    用第2級毒品案件，經依原法院91年度毒聲字第1318號裁定
    送戒治所施以強制戒治，嗣因戒治成效評定為合格，經原法
    院以92年度毒聲字第472號裁定停止戒治，所餘戒治期間交
    付保護管束，已於92年12月3日戒治期滿；刑責部分則由臺
    灣士林地方法院檢察署檢察官以91年度毒偵字第1347號提起
    公訴，經原法院於92年5月30日以92年度易字第244號判處有
    期徒刑4月確定，而於93年3月29日易科罰金執行完畢等情，
    有臺灣士林地方法院檢察署88年度毒偵字第1138號、90 年
    度毒偵緝字第161號不起訴處分書、臺灣高等法院被告前案
    紀錄表各1份附卷可考。從而，被告確有於92年12月3日強制
    戒治執行完畢釋放後，5年以內再犯毒品危害防制條例第10
    條第2項之施用第2級毒品犯行。故本件事證明確，被告犯行
    洵堪認定，應依法論科。
二、按安非他命為毒品危害防制條例第2 條第2 項第2 款所規定
    之第2 級毒品，核被告甲○○所為係犯毒品危害防制條例第
    10條第2 項之施用第2 級毒品罪。其施用前後持有第2 級毒
    品安非他命之低度行為為施用毒品之高度行為所吸收，不另
    論罪。又被告2次施用第2級毒品安非他命，時間緊接，犯罪
    手法相同，並觸犯構成要件相同之罪，顯係基於概括犯意為
    之，為連續犯，應依刑法第56條規定，以一罪論，並加重其
    刑。再被告行為後，刑法第56條連續犯之規定，業於94 年1
    月7日修正公布刪除，並於95年7月1日施行，則被告之犯行
    ，因行為後新法業已刪除連續犯之規定，此刪除雖非犯罪構
    成要件之變更，但顯已影響行為人刑罰之法律效果，自屬法
    律有變更，依新法第2條第1項規定，比較新、舊法結果，仍
    應適用較有利於被告之行為時法律即舊法論以連續犯（最高
    法院95年第8次刑事庭會議決議參照）。另公訴人起訴事實
    雖僅敘及被告於94年10月19日下午1時35分為警採尿前4日內
    之某時施用第2級毒品安非他命之犯行，另94年6月26日之犯
    行，雖未據檢察官起訴，然檢察官就犯罪事實之一部起訴者
    ，其效力及於全部，被告94年6月26日之犯行，業經被告供
    承在卷且經同署檢察官移送併案審理，與公訴人起訴之犯罪
    事實既具有連續犯之裁判上一罪關係，依審判不可分之原則
    ，均應為起訴效力所及，本院自應併予審究。末查，被告有
    事實欄所載之犯罪科刑及執行情形，有本院被告前案紀錄表
    、臺灣士林地方法院檢察署刑案資料查註紀錄表各1份在卷
    可稽，其前受有期徒刑執行完畢後，5年以內再犯本件最重
    本刑為有期徒刑以上之罪，為累犯，應依刑法第47 條之規
    定，遞予加重其刑。
三、原審認被告罪證明確，予以論罪科刑，固非無據。惟查：被
    告確有因精神分裂症自94年7月7日起至同年10月11日止住行
    政院國軍退役官兵輔導委員會員山榮民醫院治療，住院初期
    呈現情緒起伏很大、注意力分散、語無倫次、聽幻覺、怪異
    想法、思考固著、乏病識感，前述症狀會影響心智能力，有
    該院95年8月1日員醫字第0950003304號函可據。且住院期間
    作息均有管制，生活規律，且施以精神護理照護、一般團體
    治療、特殊藥物治療等，有該院所附之被告病歷資料附卷可
    稽，應無容被告得以施用第2級毒品安非他命之時、空。再
    亦無扣得被告施用安非他命之器具證物或該段時間有驗得被
    告施用安非他命之尿液檢驗報告可佐，自難以被告於原審自
    白，即認被告於住院期間，尚有施用第2級毒品安非他命，
    從而原審認被告於本院認定以外之期間亦有施用第2級毒品
    安非他命，即屬無據，此部分予以論罪，尚有不合，應由本
    院予以撤銷改判。至於被告上訴主張其有精神分裂症，並稱
    原審量刑過重云云。惟被告於上開住院期間，既經本院排除
    其有施用第2級毒品安非他命之犯行，則本件論罪之部分，
    被告並無因精神分裂症住院，故本件被告即無證據證明其施
    用安非他命時，有精神方面之責任能力欠缺之問題，此部分
    辯解尚難成立；另被告所辯原審量刑過重部分，雖無理由，
    惟本院論罪之被告施用安非他命之時間，已較原審減縮，本
    院自當為適當刑之量處。爰審酌被告前曾有施用毒品之犯行
    ，經觀察、勒戒、強制戒治及判刑後，仍無法戒除其毒癮，
    竟再度涉犯本案，顯見其無戒絕之決心，其犯罪之動機、目
    的、施用毒品係戕害自身健康，施用第2級毒品之頻率、次
    數，其所生危害，及犯罪後終能坦承犯行，表示悔意等一切
    情狀，量處如主文第2項所示之刑。而被告於犯罪時之刑法
    第41條第1項前段規定：「犯最重本刑為5年以下有期徒刑以
    下之刑之罪，而受6個月以下有期徒刑或拘役之宣告，因身
    體、教育、職業、家庭之關係或其他正當事由，執行顯有困
    難者，得以1元以上3元以下折算一日，易科罰金。」又被告
    行為時之易科罰金折算標準，修正前罰金罰鍰提高標準條例
    第2條前段（現已刪除）規定，就其原定數額提高為100倍折
    算1日，則本件受刑人行為時之易科罰金折算標準，應以銀
    元300元折算1日，經折算為新臺幣後，應以新臺幣900元折
    算為1日。惟95年7月1日修正公布施行之刑法第41條第1項前
    段則規定：「犯最重本刑為五年以下有期徒刑以下之刑之罪
    ，而受六個月以下有期徒刑或拘役之宣告者，得以新臺幣一
    千元、二千元或三千元折算一日，易科罰金。」比較修正前
    後之易科罰金折算標準，以95年7月1日修正公布施行前之規
    定，較有利於受刑人，則應依刑法第2條第1項前段，適用修
    正前刑法第41條第1項前段規定，定其折算標準。
四、被告經合法傳喚，無正當理由未到庭，爰不待其到庭陳述，
    逕行判決。
據上論斷，應依刑事訴訟法第371條、第369條第1項、第364條、
第299條第1項前段，毒品危害防制條例第10條第2項，刑法第2條
第1項前段、第11條前段、第47條、第41條第1項前段、修正前刑
法第56條，修正前罰金罰鍰提高標準條例第2條，判決如主文。
本案經檢察官劉文水到庭執行職務。
中    華    民    國    95    年    9    月    21    日
                  刑事第十四庭  審判長法  官  蘇隆惠
                                      法  官  林瑞斌
                                      法  官  林秀鳳
以上正本證明與原本無異。
不得上訴。
                                      書記官  耿鳳君
中    華    民    國    95    年    9     月    22    日
附錄：本案論罪科刑法條全文
毒品危害防制條例第10條第2 項
施用第二級毒品者，處 3 年以下有期徒刑。


司法院資訊處製作；財團法人民間司法改革基金會備份。
